【裁判字號】    97,簡,259
【裁判日期】    980123
【裁判案由】    食品衛生管理法
【裁判全文】
高雄高等行政法院簡易判決
                                       97年度簡字第259號
原      告  宏潮企業有限公司
代  表  人  甲○○
被      告  雲林縣政府
代  表  人  乙○○ 縣長
上列當事人間食品衛生管理法事件，原告不服行政院衛生署中華
民國97年10月31日衛署訴字第0970042817號訴願決定，提起行政
訴訟，本院判決如下：
    主  文
原告之訴駁回。
訴訟費用由原告負擔。
    事實及理由
一、事實概要︰
    緣原告經苗栗縣衛生局查獲於民國97年6月16日在電腦網站
    （http://www.home-chao.com.tw/．．．）刊「養生開運極
    品牛樟芝」產品廣告，並宣稱「．．．﹝最新消息﹞﹝轉貼
    ﹞抗癌曙光！紅樟芝三帖類殺癌減少復發．．．」等文詞，
    經移送雲林縣衛生局查證認該廣告涉及誇大不實，易生誤解
    ，被告乃以原告違反食品衛生管理法第19條第1項規定，依
    同法第32條第1項前段規定，於97年8月11日以府衛食字第09
    77000750號行政處分書處原告新臺幣(下同)4萬元罰鍰。原
    告不服，提起訴願，經遭決定駁回，遂提起本件行政訴訟。
二、本件原告主張︰
(一)原告公司網頁之最新消息內有數十條消息，全部均是新聞報
    導，公司將任何消息全部轉貼入網頁，今若網頁內只提牛樟
    芝，則原告公司有廣告之疑，原告願意服從，今並非幾十條
    內只有一則當時訊息，原告當時之轉貼並非廣告而是依循那
    消息面轉貼而已。
(二)被告答辯中第3點亦稱:有提民間研發人工栽培技術，與天然
    樟芝成分相似，故姑不論所謂野生紅樟芝或人工培育牛樟芝
    ，均屬樟芝類，被告也已認同野生與民間培育相似，那被告
    既認同，原告何來誇大不實。況且原告由衷出發點只是把社
    會上訊息傳達而已，法律上認同與否，是否該以出發點和整
    件事情的連接來看，不能單憑就一點來做結論。
(三)原告只是一家小企業，任何事情均遵行法令，而所屬管轄機
    關應該廣為宣傳照顧而不是打擊。那種非要原告停業解散不
    可之行為，讓原告甚為不解。原告不久前於報紙刊登廣告上
    也發生一件被處罰事件，讓原告心生停業解散之恐懼，因原
    告委託刊登廣告，都請報社向直屬機關請示是否可刊登，直
    屬機關認為可以，方才刊登，但竟發生刊登後被處罰，而直
    屬機關開始踢皮球，不認錯，反要原告硬扛下，這是何種政
    府及有何天理，原告所言均為屬實，絕不說謊，有人證物證
    。有關食品管理法中所寫，其認定與否，均是執行者才看的
    懂，而我們百姓永遠看不懂，只有罰單來才懂，真心拜託執
    行者可不可以在字句清楚告知我們如何做，原告沒有犯錯之
    意等情，並聲明求為判決撤銷訴願決定及原處分。
三、被告則以︰
(一)被告所屬衛生局依據違規事實，於97年7月31日約談原告，
    其受委託人陳騰盛於製作訪問紀要時雖稱：「該轉貼文章內
    所介紹的是野生紅樟芝之醫療效能，與原告之牛樟芝產品，
    完全是不一樣的東西，原告之牛樟芝是經人工培育而成，並
    非野生，請貴局查明。」惟於行政院衛生署訴願決定書理由
    第3點中已敘明「樟芝」係台灣特有菇類，又稱樟菇、牛樟
    菇、紅樟等，只生長在老齡牛樟樹上，且生長緩慢，數量很
    少，因野生樟芝取得不易，民間乃研發出人工栽培技術，與
    天然樟芝成分相似。故姑且不論所謂野生紅樟芝或人工培育
    牛樟芝，均屬樟芝類，故原告藉此轉貼學者專家就所謂「紅
    樟芝」抗癌功效之研究，顯係將該產品與「紅樟芝」抗癌功
    效相結合，以達招徠消費者為宣傳，確實違反食品衛生管理
    法第19條第1項之規定，依據行政院衛生署94年3月31日衛署
    食字第0940402395號函修訂之「食品廣告標示詞句涉及誇張
    、易生誤解或醫療效能之認定表」，該原告於網站刊登之廣
    告內容已有「涉及誇大不實、使人易生誤解」之情形，違規
    事實明確，足以認定，被告核以違反食品衛生管理法第19條
    第1項之規定，爰依同法第32條第1項之規定，處罰鍰4萬元
    整，於法並無不符。
(二)原告稱刊登廣告前曾事先至被告所屬衛生局請示廣告內容之
    詞句是否可行，然查被告所屬衛生局並無事先審核食品廣告
    之權責，對於民眾之詢問，僅會告知行政院衛生署食品衛生
    處所核定之詞句，什麼詞句是誇大不實、讓消費者易生誤解
    ，什麼詞句是涉及療效應予注意，並不會就廣告事先審查，
    況被告所屬衛生局亦提供原告有關食品廣告及標示之宣傳單
    張自行參考，原告對該規定應相當明瞭，被告以公平公正原
    則裁罰，並無違法或裁罰不當之處，且其違反食品衛生管理
    法之事證明確，足以認定，該原告之訴為無理由等語，資為
    抗辯，並聲明求為判決駁回原告之訴。
四、上揭事實概要欄所載事實，業據兩造分別陳述在卷，並有苗
    栗縣97年月16日網路違規廣告查報表、被告97年8月11日府
    衛食字第0977000750號行政處分書附卷可稽，應堪信實。原
    告雖執前詞以為爭論，經查：
(一)按「對於食品、食品添加物或食品用洗潔劑所為之標示、宣
    傳或廣告，不得有不實、誇張或易生誤解之情形。」「違反
    第19條第1項…規定者，處新臺幣4萬元以上20萬元以下罰鍰
    ；…。」食品衛生管理法第19條第1項、第32條第1項前段定
    有明文。
(二)次查，原告97年6月16日在電腦網站（http://www.home-cha
    o.com.tw/．．．）確刊有「養生開運極品牛樟芝」產品廣
    告，並宣稱「．．．﹝最新消息﹞﹝轉貼﹞抗癌曙光！紅樟
    芝三帖類殺癌減少復發．．．」等文詞之廣告，為其所不爭
    執，而該廣告既經被告認定含有誇大不實，易生誤解之內容
    ，被告依前揭規定裁罰，即無不合，縱原告所稱：原告公司
    網頁之最新消息內有數十條消息，全部均是新聞報導，公司
    將任何消息全部轉貼入網頁云云屬實，仍不得免責。再查，
    被告答辯引用行政院衛生署訴願決定書理由第3點係敘明：
    「樟芝係台灣特有菇類，又稱樟菇、牛樟菇、紅樟等，只生
    長在老齡牛樟樹上，且生長緩慢，數量很少，因野生樟芝取
    得不易，民間乃研發出人工栽培技術，與天然樟芝成分相似
    。故姑且不論所謂野生紅樟芝或人工培育牛樟芝，均屬樟芝
    類，…」等語，僅係陳明民間研發之樟芝人工栽培技術，與
    天然樟芝成分相似，並非肯認其有抗癌之功效。是原告另稱
    ：被告也已認同野生與民間培育相似，那被告既認同，原告
    何來誇大不實乙節，亦非可採。另原告復稱：原告不久前於
    報紙刊登廣告也被處罰，因原告委託刊登廣告，都請報社向
    直屬機關請示是否可刊登，直屬機關認為可以，方才刊登，
    但竟發生刊登後被處罰云云，亦係被告對該廣告之處罰是否
    於法有違之問題，尚與本件無涉。
五、綜上所述，原告之主張，並不可採。被告以原告違反食品衛
    生管理法第19條第1項規定，依同法第32條第1項前段規定，
    處原告4萬元罰鍰，於法並無違誤；訴願決定遞予維持，亦
    無不合。原告起訴意旨求為撤銷，為無理由，應予駁回。並
    不經言詞辯論為之。
六、據上論結，本件原告之訴為無理由，依行政訴訟法第233條
    第1項、第236條、第98條第1項前段，判決如主文。
中    華    民    國    98    年    1     月    23    日
             高雄高等行政法院第四庭
                               法官  林  勇  奮
以上正本係照原本作成。
如不服本判決，應於送達後20日內，向本院提出上訴狀並表明上
訴理由，如於本判決宣示後送達前提起上訴者，應於判決送達後
20日內補提上訴理由書（須按他造當事人人數附繕本）。
中    華    民    國    98    年    1     月    23    日
                             書記官  林  幸  怡
附註：
行政訴訟法第235條（第1項、第2項）：
對於適用簡易程序之裁判提起上訴或抗告，須經最高行政法院之
許可。
前項許可，以訴訟事件所涉及之法律見解具有原則性者為限。


司法院資訊處製作；財團法人民間司法改革基金會備份。
